臺灣桃園地方法院民事裁定
111年度監宣字第426號
聲  請  人  陳美如  
相  對  人  陳柏光  


關  係  人  吳秀滿  
上列聲請人聲請監護宣告事件，本院裁定如下：
    主  文
宣告陳柏光（男、民國00年00月0日生、身分證統一編號：Z0000
00000號）為受監護宣告人。
選定陳美如（女、民國00年0月00日生、身分證統一編號：Z0000
00000號）為受監護宣告人陳柏光之監護人。
指定吳秀滿（女、民國00年0月0日生、身分證統一編號：Z00000
0000號）為會同開具財產清冊之人。
聲請費用由受監護宣告人負擔。
    理  由
一、本件聲請意旨略以：聲請人陳美如為相對人之妹。相對人自
    民國67年10月1日起因唐氏症，致不能為意思表示或受意思
    表示，或不能辨識其意思表示之效果。為辦理繼承事宜，故
    提出本案之聲請。為此依民法第14條第1項、家事事件法第1
    64條第1項規定，聲請本院准予對相對人為監護宣告，並依
    民法第1111條規定指定聲請人為相對人之監護人暨指定關係
    人吳秀滿為會同開具財產清冊之人。若本院認相對人尚未達
    可宣告監護之程度，則請依民法第14條第3項、第15之1條第
    1項、家事事件法第174條之規定為輔助宣告等語，並提出身
    心障礙證明、戶籍謄本、親屬系統表、同意書等件為證。
二、按「對於因精神障礙或其他心智缺陷，致不能為意思表示或
    受意思表示，或不能辨識其意思表示之效果者，法院得因本
    人、配偶、四親等內之親屬、最近一年有同居事實之其他親
    屬、檢察官、主管機關或社會福利機構之聲請，為監護之宣
    告。」民法第14條第1項定有明文。本件經本院以視訊方式
    於鑑定機關即聯新國際醫院鑑定醫師陳修弘前點呼相對人年
    籍資料，相對人無法以口語表達，乃以書寫方式表示其為67
    年10月1日生，現年3歲；請其舉起右手，但相對人舉起左手
    ，且不知道現在所處時間為上午、中午或下午，對所詢之問
    題或無法表達，或不能理解其意而未針對問題回應，知道仟
    元及佰元紙鈔為錢但不知道金額是多少。鑑定人陳修弘醫師
    對相對人心神及身體狀況初步診斷後表示：相對人符合監護
    宣告程度，其餘詳如鑑定報告等語，有本院111年8月3日訊
    問筆錄附卷可稽。另參酌聯新國際醫院出具精神鑑定報告結
    果略以：據病歷記載、家屬陳述、鑑定當日訪談及心理衡鑑
    之綜合判斷，合併個案的智力功能（FSIQ﹤40）及適應功能
    （GAC＝40）考量，其目前應落於重度智能不足的範圍，致不
    能為意思表示或受意思表示，或不能辨識其意思表示之效果
    等語，有該院檢附之精神鑑定報告書在卷足按。本院審酌相
    對人因精神障礙已致不能為意思表示或受意思表示，聲請人
    聲請對於相對人為監護之宣告，核無不合，應予准許。
三、次按「法院為監護之宣告時，應依職權就配偶、四親等內之
    親屬、最近一年有同居事實之其他親屬、主管機關、社會福
    利機構或其他適當之人選定一人或數人為監護人，並同時指
    定會同開具財產清冊之人。」「法院為前項選定及指定前，
    得命主管機關或社會福利機構進行訪視，提出調查報告及建
    議。監護之聲請人或利害關係人亦得提出相關資料或證據，
    供法院斟酌。」「法院選定監護人時，應依受監護宣告之人
    之最佳利益，優先考量受監護宣告之人之意見，審酌一切情
    狀，並注意下列事項：㈠受監護宣告之人之身心狀態與生活
    及財產狀況。㈡受監護宣告之人與其配偶、子女或其他共同
    生活之人間之情感狀況。㈢監護人之職業、經歷、意見及其
    與受監護宣告之人之利害關係。法人為監護人時，其事業之
    種類與內容，法人及其代表人與受監護宣告之人之利害關係
    。」民法第1111條第1項、第2項、第1111條之1分別定有明
    文。
四、本院經囑請桃園市社會工作師公會對兩造進行訪視，訪視評
    估結果略以：
  ㈠需求評估：相對人為智能障礙者，領有重度第1類的身心障礙
    證明。訪視當天，相對人具自主行動能力，能正確書寫個人
    姓名與出生年月日，以及正確回答個人姓名及相對人母親姓
    名，但無法正確回答個人年齡、身分證字號及父親姓名，也
    無法分辨左右，亦無數數及文字閱讀之能力，評估相對人受
    障礙影響，致相對人的智力發展及口語表達能力顯有不足，
    無法獨立對外處理個人事務，而有仰賴他人協助處理個人事
    務之需。聲請人表示，為協助相對人申請印鑑證明以辦理繼
    承事宜，而向法院聲請本案。
  ㈡建議：　　
　　本案聲請人為相對人妹妹，關係人為相對人母親。相對人目
    前安置於財團法人桃園市幸福社會福利基金會附設友愛家園
    ，接受機構式服務，平時具自理日常生活起居能力及參與安
    置機構安排的活動。聲請人主責處理相對人個人事務，關係
    人則願意協助聲請人處理相對人事務及負責保管相對人的身
    分證、存摺與印章，而每月安置費用全額由桃園市政府社會
    局提供身心障礙者日間照顧及住宿式照顧補助，其他生活開
    銷則使用相對人存在安置機構之零用金支付。訪視現場，相
    對人無法理解監護宣告意思，也無法表達對本案之意見想法
    。經訪視，聲請人具擔任本案監護人意願，關係人具擔任本
    案會同開具財產清冊之人意願。綜合評估，相對人的受照顧
    狀況和聲請人及關係人的陳述，未見明顯不適任之消極原因
    ，惟建請鈞院以相對人最佳利益為考量，參酌相關事證後予
    以綜合裁量之等語，此有桃園市社會工作師公會函附桃園市
    政府社會局社會工作科監護（輔助）宣告調查訪視報告在卷
    可參。
五、綜合上情，本院審酌聲請人為相對人妹妹，有穩定居住所、
    工作收入及時間，可主責處理相對人個人事務及每月接相對
    人返家一次，且聲請人具擔任監護人之意願，可提供相對人
    良好之生活照顧與保護，力能擔負相對人監護人之職務無疑
    ；另關係人為相對人母親，有穩定居住所及時間，願意協助
    聲請人處理相對人事務及負責保管相對人的身分證、存摺與
    印章，且具擔任本案會同開具財產清冊之人的意願，關係人
    並無明顯不適任之情形，故由關係人擔任會同開具財產清冊
    之人，應能致力維護相對人之權益甚明，自無不當。本院爰
    依前揭法律規定，選定聲請人為相對人之監護人，併指定關
    係人為會同開具財產清冊之人。又依民法第1113條準用同法
    第1099條、第1099條之1之規定，於監護開始時，監護人對
    於受監護宣告人之財產，應會同關係人於2個月內開具財產
    清冊，並陳報法院，於開具完成並陳報法院前，監護人對於
    受監護宣告人之財產，僅得為管理上必要之行為，附此敘明
    。
六、爰依家事事件法第164條第2項，裁定如主文。
中　　華　　民　　國　 111 　 年　  8　　 月　　29　　日
　　              家事法庭    法　官  林文慧
以上正本係照原本作成。
如對本裁定抗告須於裁定送達後10日內向本院提出抗告狀，並應
繳納抗告費新台幣1000元整。
中　　華　　民　　國　　111 　年　　8 　　月　　30　　日
                              書記官　蘇珮瑄